【裁判字號】    97,再簡抗,1
【裁判日期】    970429
【裁判案由】    再審之訴
【裁判全文】
臺灣板橋地方法院民事裁定             97年度再簡抗字第1號
抗  告  人  乙○○
即再審原告
相  對  人  丑○○
即再審被告
            戊○○
            辛○○
            丙○○
            丁○○
            壬○○
            甲○○○
            己○○
            子○○
            癸○○
            庚○○
上列當事人間再審之訴事件，抗告人即再審原告對於本院三重簡
易庭民國97年2 月29日96年度重再簡字第4 號民事裁定提起抗告
，本院裁定如下：
    主  文
抗告駁回。
抗告程序費用由抗告人負擔。
    理  由
一、再審意旨略以：相對人即再審被告因請求返還租賃房屋等事
    件，對抗告人即再審原告與訴外人台晶國際企業有限公司（
    下稱台晶公司）起訴請求遷讓返還坐落臺北縣三重市○○街
    84巷15號（臨時門牌號碼為同縣市○○○路155 、156 號）
    房屋，並給付租金、律師費及違約金，經鈞院於民國92 年4
    月29日以91年度重簡更字第2 號判決抗告人部分敗訴，抗告
    人就敗訴部分上訴後，因未繳納上訴裁判費，復經鈞院於93
    年12月27日以93年度簡上字第90號裁定上訴駁回，上開91年
    度重簡更字第2 號判決因而確定（下稱系爭確定判決），惟
    抗告人自91年1 月1 日起之送達處所為台北縣三重市○○○
    路101 巷3 號，系爭確定判決之言詞辯論期日通知書所載送
    達處所竟為同市○○○路101 巷「1 」號，後再改送同市○
    ○街5 號，以致抗告人均未收受開庭通知書而無法到庭辯論
    ，經相對人以抗告人應為送達之處所不明為由，聲請准為公
    示送達，並經原審法官逕於92年4 月15日依相對人之聲請，
    由其一造辯論而為判決，足見相對人公示送達之聲請程式並
    不合法，原判決再據以為一造辯論判決顯有重大瑕疵，爰提
    起本件再審之訴。
二、原裁定以：本院91年度重簡更字第2 號判決，係於92年4 月
    29日宣示，宣示後該判決正本已於92年7 月1 日送達抗告人
    收受，此時抗告人即可知悉該判決是否有適用法規顯有錯誤
    之情形；另抗告人於收受上開判決正本前後，復分別於92年
    6 月25日、11月28日二度聲請閱覽該案卷宗，之前並於92年
    6 月23日對上開判決敗訴部分提起上訴，且於92年7 月12日
    以民事上訴理由狀爭執該案言詞辯論期日通知送達之合法性
    ，足見再審原告早於92年6 、7 月間已知悉上開判決是否有
    「適用法規顯有錯誤」及「公示送達不合法」等情形，其卻
    遲至96年11月3 日始提起本件再審之訴，已逾30之不變期間
    ，其訴顯然不合法，予以裁定駁回。抗告人不服提起抗告，
    雖請求本院廢棄原裁定，但未提出抗告理由。
三、按再審之訴，應於30日不變期間內提起。前項期間，自判決
    確定時起算，其再審之理由知悉在後者，自知悉時起算」，
    民事訴訟法第500 第1 項、第2 項定有明文。又按對於第二
    審判決於上訴期間內提起上訴者，其上訴因不合法而被以裁
    定駁回時，在該裁定確定前，尚無從斷定上訴為不合法。因
    之，應於駁回上訴之裁定確定時，始知悉原判決確定（司法
    院院解字第3007號解釋參照），故對於該原判決提起再審之
    訴者，其提起再審之訴之不變期間，應自駁回上訴之裁定確
    定時起算（最高法院著有67年台抗字第495 號判例意旨可資
    參照）。查本院三重簡易庭91年度重簡更字第2 號民事確定
    判決，係於92年4 月29日宣示，同年7 月1 日送達抗告人與
    台晶公司，抗告人與台晶公司雖於同年6 月23日即對上開判
    決敗訴部分提起上訴，惟未繳納第二審裁判費，經本院三重
    簡易庭於同年6 月27日裁定命抗告人與台晶公司於收受裁定
    後5 日內補繳，抗告人於93年7 月7 日受送達，台晶公司經
    依職權為公示送達，於93年7 月30日發生效力，均未遵期補
    正，本院於同年12月27日以93年度簡上字第90號民事裁定駁
    回上訴，抗告人係於94年1 月6 日受該裁定正本之送達，台
    晶公司則經再依職權為公示送達，於同年月7 日發生效力，
    抗告人與台晶公司並於同年月11日對上開駁回上訴之裁定以
    爭執訴訟標的價額為由聲明異議，且於同年月21日具狀聲請
    閱卷，同年2 月24日以本院93年度簡上字第90號民事裁定將
    原判決案號誤載為91年度重簡更字第1 號為由具狀聲請裁定
    更正，經本院於94年2 月25日裁定更正，抗告人於94年3 月
    8 日受該更正裁定正本之送達，台晶公司則於同年3 月21日
    受送達，本院並於94年6 月13日認該駁回上訴之裁定係不得
    抗告或聲明異議之裁判為由，裁定駁回抗告人與台晶公司之
    聲明異議，同年6 月16日為公告，並於94年6 月23日送達與
    抗告人與台晶公司等情，業經本院依職權調取該案卷宗核閱
    屬實。則於上開駁回上訴之裁定確定前，尚無從斷定抗告人
    之上訴為不合法，依上開說明，本件再審之訴之不變期間，
    應自駁回上訴之裁定確定時即94年6 月16日起算，先予敘明
    。
四、抗告人雖以本院三重簡易庭91年度重簡更字第2 號民事確定
    判決之言詞辯論期日未經合法通知抗告人，即對抗告人為公
    示送達，並依聲請准一造辯論而為判決，其送達程序顯有重
    大瑕疵等語，提起本件再審之訴。惟查，
    (一)按民事訴訟法第496 條第1 項第1 款所謂「適用法規顯有
      錯誤」，係指確定判決違背法規或現存判例解釋而言，故
      當事人於收受判決正本送達時，對於判決理由，有無適用
      法規顯有錯誤之情形，即可知悉。至於當事人對於法規之
      瞭解程度如何，當然不能影響同法第500 條第1 項、第2
      項關於30日不變期間之計算（最高法院71年台再字第210
      號判例意旨參照）。又提起民事再審之訴，應於30日之不
      變期間內為之，民事訴訟法第500 條第1 項定有明文。當
      事人以有同法第496 條第1 項第1 款適用法規顯有錯誤之
      情形提起再審之訴，應認此項理由於裁判送達時當事人即
      可知悉，故計算是否逾30日之不變期間，應自裁判確定時
      起算，無同法第500 條第2 項但書再審理由知悉在後之適
      用。最高法院著有70年台再字第212 號判例意旨可資參照
      。本院三重簡易庭91年度重簡更字第2 號民事確定判決，
      係於92年4 月29日宣示，並於92年7 月1 日送達抗告人收
      受，有如前述，則抗告人於收受判決正本送達時，對於判
      決理由有無適用法規顯有錯誤之情形，即可知悉。依上開
      說明，本件再審之訴之不變期間，應自本院93年度簡上字
      第90號駁回上訴之裁定確定時即94年6 月16日起算，加計
      在途期間2 日，應於同年7 月18日屆滿。抗告人遲至96年
      11月3日 始提起再審之訴，已逾30日不變期間甚明。
    (二)又查，抗告人對本院三重簡易庭91年度重簡更字第2 號判
      決其敗訴部分於92年6 月23日提起上訴後，於同年7 月14
      日再提出民事上訴理由狀，爭執該判決未合法通知伊即對
      其為公示送達，並依聲請准一造辯論而為判決等語，此有
      民事聲明上訴狀及民事上訴理由狀各1 件附於本院93年度
      簡上字第90號民事卷可稽。足見抗告人至遲於92年7 月12
      日即已知悉上開確定判決是否有「公示送達不合法」之情
      ，並得自94年6 月16日即本院93年度簡上字第90號駁回上
      訴之裁定確定時起，即得提起再審之訴，但其卻遲至96年
      11月3 日始提起本件再審之訴，亦已逾30之不變期間。此
      外，抗告人亦未提出其業已遵守不變期間之證據，則本件
      再審之訴顯然不合法，應予駁回。
    (三)原法院認抗告人提起本件再審之訴，已逾不變期間為不合
      法而裁定駁回其訴，於法並無不合。抗告意旨指摘原裁定
      不當，聲明廢棄，為無理由，應予駁回。
五、據上論結，本件抗告為無理由，爰裁定如主文。
中    華    民    國    97    年    4     月    29    日
                  民事第二庭    審判長法  官  蕭胤瑮
                                      法  官  鍾啟煌
                                      法  官  陳麗玲
以上正本係照原本作成
不得抗告
中    華    民    國    97    年    4     月    29    日
                            書記官  陳玉心


司法院資訊處製作；財團法人民間司法改革基金會備份。
